臺灣臺中地方法院民事判決　九十三年訴字第一九二二號
　　原　　　告　己○○○
　　訴訟代理人　李東炫　　律師
　　被　　　告　乙○○
　　訴訟代理人　丁○○
　　被　　　告　廣和坐月子生技股份有限公司
　　法定代理人　丙○○
　　被　　　告　喜洋坐月子有限公司
　　法定代理人　丙○○
　　右二人共同
　　訴訟代理人　甲○○
　　　　　　　　徐裴蓉
　　被　　　 告 戊○○即美和食品商行
右當事人間請求損害賠償事件，本院於民國九十四年六月十七日
言詞辯論終結，判決如左：
    主      文
被告乙○○、戊○○應連帶給付原告新臺幣貳佰伍拾貳萬貳仟伍
佰貳拾元；及被告乙○○自民國九十三年七月十六日起至清償日
止；被告戊○○自民國九十三年十一月十七日起至清償日止，均
按年息百分之五計算之利息。
原告其餘之訴駁回。
訴訟費用由被告負擔十分之七，餘由原告負擔。
本判決原告勝訴部分，於原告以新臺幣捌拾肆萬元為被告乙○○
、戊○○供擔保後，得為假執行；但被告乙○○、戊○○如分別
以新臺幣貳佰伍拾貳萬貳仟伍佰貳拾元為原告預供擔保，得免為
假執行。
原告其餘假執行之聲請駁回。
    事實及理由
甲、程序部分：
一、本件原告起訴請求被告乙○○與被告廣和坐月子生技股份有
    限公司（下稱廣和公司）應連帶給付原告新臺幣（下同）一
    百萬元，嗣又依民法第一百八十八條第一項規定，追加被告
    乙○○之僱用人：被告戊○○即美禾食品商行（更名前分別
    為黃文隆、美和食品商行，下稱被告戊○○）及被告喜洋坐
    月子有限公司（下稱喜洋公司）為共同被告，並擴張聲明被
    告應連帶給付原告三百六十八萬三千九百九十二元，被告戊
    ○○及喜洋公司無異議而為本案之言詞辯論，核與民事訴訟
    法第二百五十五條第一項第三款及同條第二項之規定相符，
    應予淮許。
二、又被告乙○○未於言詞辯論期日到場，核無民事訴訟法第三
    百八十六條所列各款情形，應依原告之聲請，由其一造辯論
    而為判決，合先敘明。
乙、實體部分：
壹、原告主張：
一、被告乙○○係台中市○○路「廣和坐月子中心」司機，平日
    以駕駛自用小客車載運該中心食品、物品為業，係從事駕駛
    業務之人，於民國（下同）九十二年八月二十日上午六時十
    分許，駕駛車牌號碼ＨＲ－三五五二號自用小客車，沿彰化
    縣彰化市○○路外側車道由西往東方向行駛，行至彰南路三
    段二九號前五十公尺處，發現同向前方五十公尺處原告騎乘
    之車牌號碼ＮＰＷ－一三六號機車正閃避停放路旁之車牌號
    碼一００－ＱＬ號自用大貨車，而行駛在外側車道上。其原
    應注意汽車行駛時，駕駛人應注意車前狀況，隨時採取必要
    安全措施，及在變換車道時，應讓直行車先行，注意安全距
    離，而依當時之天候、路況等情形，又無不能注意之情事，
    竟疏於注意，貿然駕駛該自用小客車自外側（右側）車道不
    當變換至內側（左側）車道，適有一輛不詳車號之大貨車沿
    內側車道行駛至該處，被告乙○○為避免與該大貨車發生擦
    撞，旋即右轉而失控撞上停放路旁之上開自用大貨車左側防
    捲入欄杆，致其自用小客車車身前方及右側等部位因衝撞護
    欄而受嚴重損毀，並向前追撞前方行駛之原告所騎乘之機車
    ，致原告受有第十二胸椎粉碎性骨折併脊髓傷害、腸道及泌
    尿功能因神經功能損害，呈現不正常及雙側下肢癱瘓等重傷
    害，案經臺灣彰化地方法院檢察署九十三年度調偵字第一五
    號起訴、臺灣彰化地方法院九十三年度交易字第二九號刑事
    判決其因業務上之過失傷害人致重傷罪確定在案（下稱本件
    刑事判決）。
二、查被告乙○○應依道路交通安全規則第九十一條第五款之規
    定，在快慢車道變換車道時，應讓直行車先行，並注意安全
    距離，且肇事當時日間、晴天，依其狀況，又非不能注意，
    竟疏不注意為之，以致肇事，其顯有過失，又原告確因本件
    車禍受有上開重傷害，二者間具有相當因果關係，是其應負
    侵權行為損害賠償責任，原告爰依民法第一百八十四條第一
    項前段、第二項及第一百九十一條之二、第一百九十三條第
    一項、第一百九十五條第一項前段等規定，向被告乙○○請
    求：
    1.醫療費用二萬六千一百一十四元（含醫療器材費用一萬元
      ）。
    2.看護費用：自九十二年八月二十八日起至九十三年六月二
      十八日止，因傷住院期間共三百零五天，以每日二千二百
      元計算之看護費用合計六十七萬一千元。
    3.減少勞動能力損失：原告經鑑定為重度肢障並兩下肢機能
      全廢，屬勞工保險殘廢給付標準表等級第二級之障害，減
      少勞動能力百分之百，並以原告受傷前職業為家庭管理，
      加保勞健保最低之投保薪資為每月一萬六千五百元計算，
      年收入為一十九萬八千元，受傷時為五十二歲，計算至六
      十五歲退休止計十三年，按霍夫曼式扣除中間利息，合計
      減少勞動能力之損失為二百零二萬二千五百九十二元。
    4.慰撫金：原告因本件車禍導致重度肢障，需坐輪椅行動不
      便之精神上痛苦，爰請求二百萬元之慰撫金。
      以上扣除原告已領取之強制責任險理賠金一百零三萬五千
      七百一十四元後，得請求賠償金額總計為三百六十八萬三
      千九百九十二元。
三、再被告乙○○為被告戊○○之受僱人，此為被告戊○○所自
    承，另依被告喜洋公司與被告戊○○間之中區餐點外包合約
    書第十一條及第十六條約定：「人員聘任：廚房所須之人力
    資源招募、派任、薪資、考核與管理，由乙方（指美和（禾
    ）食品商行）負責執行。但有關人員之任用權一律由甲方（
    指喜洋公司）決定，任何人事及廠商異動，均須以書面資料
    呈報甲方，經甲方核可後始可派任。」、「若乙方違反上述
    之規定，甲方得隨時通知乙方終止本合約或要求乙方執行撤
    換不適任之人員（含店長），乙方不得有任何異議。」，由
    此可知，被告喜洋公司對於被告乙○○及被告美和（禾）食
    品商行之店長戊○○之人事任用，均享有決定權，縱外觀上
    被告乙○○係由戊○○出面任用，然上開合約約定所賦予被
    告喜洋公司之權限並不因而減損，此由戊○○於本院九十三
    年十一月十六日準備程序筆錄證稱：「‧‧‧美禾和廣和約
    從九十年九月開始就有業務往來，到九十三年二、三月過年
    後，結束業務往來，會結束往來是因為美和虧本，我本人就
    是外包合約第十六條所講的店長，沒有另外聘請店長，所謂
    店長是只負責美禾（不是廣和）的店長」等語亦足證，是被
    告喜洋公司應屬實質意義之僱用人。再查，被告廣和公司對
    外廣告宣稱其公司組織完備，全省重要城市設有中央廚房，
    且完全照其公司方式料理，採用其獨家廣和坐月子水等語，
    復有台中辦公室及台中廚房外招牌、台中廚房照片供不特定
    大眾認識其公司概況，且由被告乙○○九十二年二月二十四
    日偵訊筆錄陳述：「我在坐月子中心上班（台中廣和月子中
    心）」、「（你於車禍發生後從事何職業欲往何處？）我在
    台中市廣和坐月子料理外送公司之送貨人員，我公司上班期
    間約一年六個月」、「（地址為何？）‧‧‧台中市○○路
    ○段六九二號三樓」，及訴外人葉銘俊於九十二年九月五日
    偵訊筆錄陳述：「（當時乙○○至醫院時跟你說何言語？）
    他當時說趕著送其車上之坐月子中心之物品‧‧‧並向我母
    親說他幫台中之坐月子中心送貨」等語，可知被告乙○○亦
    認係受僱於被告廣和公司，此業經臺灣彰化地方法院九十三
    年度交易字第二九號刑事判決認定被告乙○○為被告廣和公
    司之司機，參以被告喜洋公司與被告廣和公司之法定代理人
    均為同一人，是被告乙○○與被告廣和公司間亦存有實質上
    僱傭關係。是原告爰依民法第一百八十八條第一項之規定，
    併訴請被告戊○○、喜洋公司及廣和公司應與被告乙○○負
    連帶賠償責任等語。
四、並聲明：(一)被告乙○○、戊○○即美禾食品商行、廣和坐月
    子生技股份有限公司及喜洋坐月子有限公司等四人應連帶給
    付原告三百六十八萬三千九百九十二元，及自起訴狀繕本送
    達被告之翌日起至清償日止，按年息百分之五計算之利息；
    (二)願供擔保，請准宣告假執行。
貳、被告則以：
一、被告乙○○未於言詞辯論期日到場，亦未提出書狀作任何聲
    明或陳述。
二、被告戊○○部分：不爭執被告乙○○為其所僱用之員工，惟
    以：其均要求被告乙○○於執行送餐業務時，須遵循道路交
    通安全規則送達餐點予訂戶，然於路上之交通情形並非其所
    能控制或監督，且縱加以相當之注意，亦不免被告乙○○於
    路上絕對不發生交通事故，故依民法第一百八十八條第一項
    但書規定，其可不負連帶賠償責任。縱其須負連帶賠償責任
    ，對於原告請求之醫療費用部分不爭執，否認其餘費用，且
    參酌其係國中畢業，目前沒有工作，名下亦無財產等情，原
    告請求之精神慰撫金亦顯過高等語資為抗辯。並聲明：(一)原
    告之訴及其假執行之聲請均駁回；(二)如受不利判決，願供擔
    保請准免為假執行之宣告。
三、被告喜洋公司及廣和公司部分：
  (一)查被告乙○○為被告戊○○之送貨員，其所送之廣和坐月子
    料理，係被告廣和公司之關係企業即被告喜洋公司授權由被
    告戊○○自行承製之料理，並由被告戊○○自行配送，被告
    乙○○非被告廣和公司、喜洋公司之受僱人自明，是本件刑
    事判決認定「被告乙○○係台中市○○路廣和坐月子中心司
    機」，並非正確。另查被告喜洋公司與被告戊○○即美禾食
    品商行間之中區餐點外包合約書第十一條及第十六條特別約
    定有關廚房人員之任用權，係為了保障被告喜洋公司之出餐
    品質，上開約定對於被告戊○○即美禾食品商行之其他員工
    並無任用或監督之權利，自不得據此認定被告喜洋公司及廣
    和公司為被告乙○○之僱用人。
  (二)縱認被告廣和公司或喜洋公司為被告乙○○之僱用人，惟依
    民法第一百八十八條第一項但書規定，僱用人選任受僱人及
    監督其職務之執行是否已盡相當之注意，其所應注意之範圍
    ，關於選任方面，著重於受僱人之技術是否純熟，性格是否
    謹慎精細，而關於監督方面，則在於受僱人職務之執行，是
    否已提示其應注意事項，有無派員監督等，尚不得以受僱人
    偶一過失行為，即謂僱用人選任及監督未盡相當之注意。查
    本件車禍事故係被告乙○○偶一之過失行為，被告戊○○於
    選任時業已盡相當之注意義務，被告廣和公司與喜洋公司自
    亦無須負擔連帶賠償責任。
  (三)關於原告請求之項目及金額部分：對於原告請求之醫療費用
    部分無意見，惟看護費用應以照顧之人原本之薪資為計算基
    準，原告請求之金額過高；且因原告為家庭管理，並非有職
    業之人應無勞動能力減損之損害，其請求並不合理，再原告
    雖身心受創，然其請求慰撫金之金額亦屬過高等語資為抗辯
    。
  (四)並聲明：(一)原告之訴及其假執行之聲請均駁回；(二)如受不利
    判決，願供擔保請准免為假執行之宣告。
參、兩造不爭執之事項：
一、被告乙○○駕車過失致被害人己○○○受重傷之事實為真正。
二、被告乙○○係被告戊○○之受僱人。
三、原告醫療費用二萬六千一百一十四元部分之支出為真正。
肆、本件之爭點：
一、原告對被告廣和公司、喜洋公司請求侵權行為之損害賠償責
    任是否有理由？即被告廣和公司、喜洋公司是否為被告乙○
    ○之僱用人，而應與被告乙○○連帶負損害賠償責任？
二、原告請求之看護費用應為多少？
三、原告請求勞動能力減損之費用應為多少？
四、原告請求之慰撫金應以多少為合理？
伍、本院之判斷：
一、按受僱人因執行職務，不法侵害他人之權利者，由僱用人與
    行為人連帶負損害賠償責任。但選任受僱人及監督其職務之
    執行，已盡相當之注意或縱加以相當之注意而仍不免發生損
    害者，僱用人不負賠償責任。民法第一百八十八條第一項定
    有明文。本件被告乙○○係被告戊○○之受僱人為被告戊○
    ○所不爭，且有被告乙○○之各類所得扣繳暨免扣繳憑單、
    被告戊○○之九十二度所得表及以被告乙○○為被保險人之
    團體意外傷害保險單各一份為證（本院卷第一三四頁以下）
    ，自堪信屬實。次按為某種事業使用他人，於被用人執行事
    業加害於第三人時，其使用主於選任被用人及監督其事業，
    已盡相當之注意，或雖注意仍不免發生損害者，使用主固不
    負賠償責任，但此種情形係為使用主之免責要件，使用主茍
    欲免其責任，即應就此負舉證之責（最高法院十九年度上字
    第三○二五號判例意旨參照）；且法律上所謂僱用主必須注
    意之趣旨，係預防受僱人執行業務發生危害之意，故注意範
    圍，除受僱人之技術是否純熟而外，尚須就其人性格是否謹
    慎精細亦加注意，蓋性格狂放或粗疏之人執此業務，易生危
    害乃意中之事（最高法院二十年度上字第五六八號判例意旨
    參照）；且僱用人選任受僱人雖曰盡相當之注意，而監督其
    職務之執行未盡相當之注意者，如無縱加以相當之注意，仍
    不免發生損害之情事，仍負民法第一百八十八條第一項之賠
    償責任（最高法院二十二年度上字第三一一六號判例意旨參
    照），是揆諸上開判例意旨，被告戊○○僅空言辯稱其均要
    求被告乙○○於執行送餐業務時，須遵循道路交通安全規則
    督，且縱加以相當之注意，亦不免被告乙○○於路上絕對不
    發生交通事故，故依民法第一百八十八條第一項但書規定，
    其可不負連帶賠償責任云云，其舉證尚有未足，尚難解免僱
    用人之責任。故本件原告依民法第一百八十八條第一項規定
    ，請求被告戊○○與被告乙○○負連帶賠償責任，應屬有據
    。
二、原告另主張依被告喜洋公司與被告戊○○間之中區餐點外包
    合約書第十一條及第十六條約定：「人員聘任：廚房所須之
    人力資源招募、派任、薪資、考核與管理，由乙方（指美和
    （禾）食品商行）負責執行。但有關人員之任用權一律由甲
    方（指喜洋公司）決定，任何人事及廠商異動，均須以書面
    資料呈報甲方，經甲方核可後始可派任。」、「若乙方違反
    上述之規定，甲方得隨時通知乙方終止本合約或要求乙方執
    行撤換不適任之人員（含店長），乙方不得有任何異議。」
    ，由此可知，被告喜洋公司對於被告乙○○及被告美禾食品
    商行之店長戊○○之人事任用，均享有決定權，縱外觀上被
    告乙○○係由戊○○出面任用，然上開合約約定所賦予被告
    喜洋公司之權限並不因而減損，此由戊○○於本院九十三年
    十一月十六日準備程序筆錄證稱：「‧‧‧美禾和廣和約從
    九十年九月開始就有業務往來，到九十三年二、三月過年後
    ，結束業務往來，會結束往來是因為美和虧本，我本人就是
    外包合約第十六條所講的店長，沒有另外聘請店長，所謂店
    長是只負責美禾（不是廣和）的店長」等語亦足證，是被告
    喜洋公司應屬實質意義之僱用人。再查，被告廣和公司對外
    廣告宣稱其公司組織完備，全省重要城市設有中央廚房，且
    完全照其公司方式料理，採用其獨家廣和坐月子水等語，復
    有台中辦公室及台中廚房外招牌、台中廚房照片供不特定大
    眾認識其公司概況，且由被告乙○○九十二年二月二十四日
    偵訊筆錄陳述：「我在坐月子中心上班（台中廣和月子中心
    ）」、「（你於車禍發生後從事何職業欲往何處？）我在台
    中市廣和坐月子料理外送公司之送貨人員，我公司上班期間
    約一年六個月」、「（地址為何？）‧‧‧台中市○○路○
    段六九二號三樓」，及訴外人葉銘俊於九十二年九月五日偵
    訊筆錄陳述：「（當時乙○○至醫院時跟你說何言語？）他
    當時說趕著送其車上之坐月子中心之物品‧‧‧並向我母親
    說他幫台中之坐月子中心送貨」等語，可知被告乙○○亦認
    係受僱於被告廣和公司，此業經臺灣彰化地方法院九十三年
    度交易字第二九號刑事判決認定被告乙○○為被告廣和公司
    之司機，參以被告喜洋公司與被告廣和公司之法定代理人均
    為同一人，是被告乙○○與被告廣和公司間亦存有實質上僱
    傭關係等語。經查：
  (一)按民法第一百八十八條第一項所謂受僱人，並非僅限於僱傭
    契約所稱之受僱人，凡客觀上被他人使用為之服務勞務而受
    其監督者均係受僱人，最高法院著有五十七年台上字第一六
    六三號判例意旨可循，則民法上之受僱人，除僱傭契約上所
    稱之受僱人外，必以存有事實上之僱用關係或客觀上被他人
    使用為之服勞務而受其監督為前提（最高法院八十年度台上
    字第二六六二號判決意旨參照）。
  (二)查被告乙○○為被告戊○○之受僱人，為兩造所不爭，且有
    被告乙○○之各類所得扣繳暨免扣繳憑單、被告戊○○之九
    十二度所得表及以被告乙○○為被保險人之團體意外傷害保
    險單各一份為證，原告雖以前詞主張被告喜洋公司及廣和公
    司均係被告乙○○之實質僱用人云云，然被告戊○○於本院
    證稱：被告乙○○是我聘請的員工，負責送月子餐，他沒有
    受僱於被告廣和公司，合約書第十一條我沒有去留意內容，
    但實際情形是送月子餐由我決定，請何人當司機也是我決定
    ，被告乙○○對業務由我指派，被告喜洋公司及廣和公司都
    不能指派被告乙○○做事情等語（見本院九十三年十一月十
    六日準備程序筆錄），則原告雖以被告喜洋公司與被告戊○
    ○間之中區餐點外包合約書第十一條及第十六條約定據以證
    明被告喜洋公司對於被告乙○○及被告美禾食品商行之店長
    戊○○之人事任用，均享有決定權，故被告喜洋公司應屬實
    質意義之僱用人云云，惟上開約定誠如被告喜洋公司及廣和
    公司所陳，乃屬有關廚房人員之任用權，係為了保障被告喜
    洋公司之出餐品質，上開約定對於被告戊○○之其他員工並
    無任用或監督之權利，則被告乙○○並未受被告喜洋公司及
    廣和公司之監督而為之服勞務，自難據此認定被告喜洋公司
    及廣和公司為被告乙○○之僱用人。
  (三)原告雖另以被告廣和公司對外之廣告及其台中辦公室及台中
    廚房外招牌、台中廚房照片供不特定大眾認識其公司概況，
    且由被告乙○○九十二年二月二十四日之偵訊筆錄陳述及訴
    外人葉銘俊於九十二年九月五日偵訊筆錄陳述等情，可知被
    告乙○○亦係受僱於被告廣和公司，且此業經臺灣彰化地方
    法院九十三年度交易字第二九號刑事判決認定被告乙○○為
    被告廣和公司之司機，參以被告喜洋公司與被告廣和公司之
    法定代理人均為同一人，是被告乙○○與被告廣和公司間亦
    存有實質上僱傭關係云云。惟查被告乙○○所駕者為其自用
    小客車，一般人尚無從依其外觀得知其究為何人服勞務，且
    一般人亦無從以被告廣和公司對外之廣告及招牌得知被告乙
    ○○為其受僱人，雖被告乙○○於刑事案件偵訊中自陳其係
    在坐月子中心上班（台中廣和月子中心），其是台中市廣和
    坐月子料理外送公司之送貨人員等語，然本件被告乙○○乃
    受僱於被告戊○○，而被告戊○○乃承包被告喜洋公司之坐
    月子餐點製作及運送，被告喜洋公司及廣和公司對於被告乙
    ○○並無具體之指揮監督關係，業如前述，本院觀之被告乙
    ○○於刑事案件陳述時，並未就此加以區別說明，本院自無
    從以其主觀籠統之陳述，遽採為認定之基礎；再本院依職權
    調臺灣彰化地方法院九十三年度交易字第二九號刑事判決相
    關卷宗審閱結果，本件刑事案件偵、審時均未就被告乙○○
    在私法上究屬何人之受僱人具體查明審認，亦顯然未及審酌
    上開被告四者間之實際上私法關係，則上開刑事判決中關於
    被告乙○○之僱用人之認定與本院調查所得之事實不符，自
    無從拘束本院，本院亦無從以上開刑事判決之記載而為原告
    有利之認定。
  (四)基上，本件被告乙○○並未受被告喜洋公司及廣和公司之監
    督而為之服勞務，自難據以認定被告喜洋公司及廣和公司為
    被告乙○○之僱用人，則原告主張被告喜洋公司及廣和公司
    應依民法第一百八十八條第一項規定與被告乙○○負連帶損
    害賠償責任，要屬無據。
三、按當事人對於他造主張之事實，於言詞辯論時不爭執者，視
    同自認；當事人對於他造主張之事實，已於相當時期受合法
    之通知，而於言詞辯論期日不到場，亦未提出準備書狀爭執
    者，準用第一項之規定，民事訴訟法第二百八十條第一項、
    第三項分別定有明文。本件原告主張之事實，已據其提出與
    所述相符之殘障手冊一紙、醫療費用明細及收據十一紙、醫
    療器材費用證明書一紙、診斷證明書影本六紙、匯款紀錄一
    紙等為證，被告乙○○經合法通知，既不於最後言詞辯論期
    日到庭爭執，復未提出書狀以供本院斟酌，故原告上開主張
    ，對被告乙○○，自堪信為真實（賠償金額詳如下述），合
    先敘明。
四、次按駕駛人在快慢車道間變換車道時，應讓直行車先行，並
    注意安全距離，道路交通安全規則第九十七條第五款定有明
    文。被告為領有合適駕照之人，自應注意上開規定，且肇事
    當時為日間、晴天，有肇事現場圖附卷可按，依其狀況，又
    非不能注意，竟疏不注意為之，以致肇事，致原告受有重傷
    害，被告乙○○顯有過失。且本件經送請台灣省彰化縣區車
    輛行車事故鑑定委員會鑑定結果，亦認為被告駕駛自用小客
    車閃避失當為肇事原因，有該鑑定委員會九十二年十二月八
    日彰鑑字第九二○九五八號函附鑑定意見書可稽，益證被告
    乙○○之行為有過失，原告因本件車禍受傷，與被告之過失
    行為間並有相當因果關係，被告乙○○過失責任殊堪認定，
    此亦有臺灣彰化地方法院九十三年度交易字第二九號刑事判
    決書一份在卷可參，被告戊○○對此亦不爭執；而被告乙○
    ○經本院合法通知，既不於最後言詞辯論期日到庭爭執，復
    未提出書狀以供本院斟酌，故原告上開主張，自堪信為真實
    。本院復斟酌被告乙○○係自外側（右側）車道不當變換至
    內側（左側）車道，適有一輛不詳車號之大貨車沿內側車道
    行駛至該處，被告乙○○為避免與該大貨車發生擦撞，旋即
    右轉而失控撞上停放路旁之上開自用大貨車左側防捲入欄杆
    ，致其自用小客車車身前方及右側等部位因衝撞護欄而受嚴
    重損毀，並向前追撞前方行駛之原告所騎乘之機車，本件經
    台灣省彰化縣區車輛行車事故鑑定委員會鑑定結果，亦認為
    被告駕駛自用小客車閃避失當為肇事原因，原告無肇事因素
    ，有該前開函附鑑定意見書可稽，並審酌本件肇事經過、彰
    化縣警察局道路交通事故調查報告表繪製之事故現場圖示、
    現場照片、及被告乙○○違反道路交通安全規則等情狀，認
    被告乙○○應負完全之過失責任。
五、第按因故意或過失，不法侵害他人之權利者，負損害賠償責
    任。不法侵害他人之身體或健康者，對於被害人因此喪失或
    減少勞動能力或增加生活上之需要時，應負損害賠償責任。
    不法侵害他人之身體、健康、名譽、自由、信用、隱私、貞
    操，或不法侵害其他人格法益而情節重大者，被害人雖非財
    產上之損害，亦得請求賠償相當之金額。不法毀損他人之物
    者，被害人得請求賠償其物因毀損所減少之價額。民法第一
    百八十四條第一項前段、第一百九十三條第一項、第一百九
    十五條第一項、第一百九十六條分別定有明文。本件原告因
    本件車禍而受傷及機車受損，原告請求被告賠償醫療費用、
    看護費用、機車修復費用及精神慰撫金自屬有據。茲將原告
    請求賠償之費用，分述為次：
  (一)醫療費用部分：原告請求醫療費用二萬六千一百一十四元，
    業據其提出診斷證明書、醫療費用明細表及收據各一份為證
    ，且為兩造所不爭執，是原告此部分之請求洵屬有據。
  (二)看護費用部分：原告請求自九十二年八月二十八日起至九十
    三年六月二十八日止，因傷住院期間共三百零五天，以每日
    二千二百元計算之看護費用合計六十七萬一千元等語。被告
    戊○○、被告喜洋公司及廣和公司則辯以看護費用應以照顧
    之人原本之薪資為計算基準，原告請求之金額過高等語。查
    ，依本院函詢秀傳紀念醫院結果，該院函覆：1.原告於九十
    二年八月二十八日經救護車送至本院急診住院，至同年九月
    二十三日出院轉院至台中復健醫院（應為中山大學附設復健
    醫院之誤）；2.住院期間由於下半身無法活動，需專人二十
    四小時看
    工作，大部分仍需專人看護；4.病人因傷成殘，雖經手術及
    復健，其下肢活動恐怕會成終生殘廢；5.就病理而言，病人
    下肢癱瘓，排泄功能受創，形成工作上之困難；6.建議請教
    台中復健醫院較合適等語，此有該院九十三年十月十八日（
    93 ）明秀醫字第九三一四四六號函一份在卷可參（本院卷
    第84 頁）；又經本院函詢中山大學附設復健醫院結果，該
    院函覆：原告因胸椎第十二骨折至脊髓損傷，依最後門診九
    十三年十月二十三日情況說明：可用四腳助行器助行，但只
    有短距離，膀胱排尿障礙，需服用藥物以促進排尿，下肢神
    經痛嚴重影響睡眠，評定屬神經障害第三級，不能從事工作
    等語。此有該院九十三年十一月二十五日台復醫九三柳川字
    第九三一九一號函一份附卷可稽（本院卷第一五一頁）。是
    依前開二醫院之函覆及原告提出之診斷證明書（本院卷第一
    六頁）載明原告至九十三年八月二日仍屬全殘無法自理生活
    ，故而原告請求自九十二年八月二十八日起至九十三年六月
    二十八日止，因傷住院期間共三百零五天，以每日二千二百
    元計算之看護費用合計六十七萬一千元，應屬合理有據。
  (三)勞動能力減損部分：(1)按原告主張「喪失減少勞動能力」，
    乃依民法第一百九十三條第一項規定請求被告賠償，惟該條
    項所謂「喪失或減少勞動能力」所受之損害，其金額應就被
    害受侵害前之身體健康狀態、教育程度、專門技能、社會經
    驗等方面酌定，不能以一時一地之工作收入為準（最高法院
    六十三年度台上字第一三九四號判例參照），故本件原告雖
    從事家庭管理，並無具體薪資收入，尚非不得依上開規定請
    求喪失或減少勞動能力之損害。再關於原告勞動能力減損之
    程度，本院先後函詢秀傳紀念醫院及中山大學附設復健醫院
    ，前者函覆：原告因傷成殘，雖經手術及復健，其下肢活動
    恐怕會成終生殘廢；就病理而言，原告下肢癱瘓，排泄功能
    受創，形成工作上之困難等語；後者函覆：原告因胸椎第十
    二骨折至脊髓損傷，依最後門診九十三年十月二十三日情況
    說明：可用四腳助行器助行，但只有短距離，膀胱排尿障礙
    ，需服用藥物以促進排尿，下肢神經痛嚴重影響睡眠，評定
    屬神經障害第三級，不能從事工作等語，此有前揭該二醫院
    之回函在卷可按，是本件依原告受有下肢癱瘓，排泄功能受
    創之傷勢以觀，參以上開二醫院之函覆，堪認原告主張其完
    全喪失勞動能力應為可採。(2)查本件原告為四十年十一月六
    日出生，於九十二年八月二十日車禍發生時年齡約為五十二
    歲，計算至勞動基準法規定強制退休年齡六十歲為止，尚能
    工作八年，以原告喪失勞動能力百分之百，並以加保勞健保
    最低之投保薪資為每月一萬六千五百元計算，年收入為一十
    九萬八千元，依年別5%複式霍夫曼計算法，原告得請求一次
    給付減少勞動能力之損害額為一百三十六萬一千一百二十元
    ，其計算式為：[198000*6.00000000（此為8年之霍夫曼係
    數）]=0000000（小數點以下四捨五入），原告請求減少勞
    動能力之損害，在此金額範圍內，洵屬有據。
  (四)慰撫金部分：查原告因本件車禍受有第十二胸椎粉碎性骨折
    併脊髓傷害、腸道及泌尿功能因神經功能損害，呈現不正常
    及雙側下肢癱瘓等重傷害，其精神及肉體上受有痛苦，自屬
    顯然。再查原告為四十年十一月六日出生，從事家庭管理，
    名下有房地一筆等情，有原告提出之土地及建物謄本一份在
    卷可參；被告乙○○九十二年度所得為十五萬二千元，名下
    財產有房地一筆及汽車一輛計七十三萬餘元；被告戊○○國
    中畢業，目前沒有工作，九十三年度所得為二十四萬餘元，
    名下有汽車一輛及投資等財產計十萬元等情，有本院查詢稅
    務電子閘門財產所得調件明細表二份在卷可稽（本院卷一七
    八頁以下），業據兩造於本院審理中陳報在卷，且為兩造所
    互不爭執。本院另斟酌原告受傷程度，因終生殘廢、無法自
    理生活所受痛苦情形甚鉅、兩造之身分、地位、經濟能力等
    一切情狀，認原告請求賠償精神慰撫金應以一百五十萬元為
    屬適當合理。
六、基上，本件原告得請求被告乙○○、被告戊○○連帶賠償之
    金額為醫療費用二萬六千一百一十四元、看護費用六十七萬
    一千元、勞動能力減損一百三十六萬一千一百二十元、慰撫
    金一百五十萬元，總計為三百五十五萬八千二百三十四元。
    扣除原告業已領取之強制責任險理賠金一百零三萬五千七百
    一十四元後，得請求賠償金額總計為二百五十二萬二千五百
    二十元，原告之請求在此範圍內為屬有據。
陸、綜上所述，本件原告主張依民法第一百八十四條第一項前段
    、第二項及第一百九十一條之二、第一百九十三條第一項、
    第一百九十五條第一項前段等規定，請求被告乙○○、被告
    戊○○連帶給付二百五十二萬二千五百二十元，及被告乙○
    ○自民國九十三年七月十六日起至清償日止；被告戊○○自
    民國九十三年十一月十七日起至清償日止，均按年息百分之
    五計算之利息，為有理由，應予准許，逾此部分之請求為無
    理由，應予駁回。
柒、兩造均陳明願供擔保，聲請宣告假執行或免為假執行。關於
    原告勝訴部分，經核均無不合，爰各酌定相當之擔保金額，
    併准許之。至原告敗訴部分，其假執行之聲請，已失所附麗
    ，應併予駁回。
捌、本案事證已臻明確，兩造其餘主張陳述及所提之證據，經審
    酌後核與判決結果無影響，均毋庸再予審酌，附此敘明。
玖、訴訟費用負擔及假執行宣告之依據：民事訴訟法第七十九條
    、第八十五條第二項、第三百九十條第二項、第三百九十六
    條、第八十五條第二項。
中　　華　　民　　國　　94　　年　　7 　　月　　1 　　日
                          臺灣臺中地方法院民事第三庭
                                審判長法　官　張瑞蘭
　　　                                法　官　陳卿和
　　　                                法　官　洪堯讚
一、右為正本係照原本作成。
二、如不服本判決，應於判決送達後二十日內，向本院提出上訴
    狀。（須按他造當事人之人數附繕本）。
三、提起上訴，應以上訴狀表明(一)對於第一審判決不服之程度，
    及應如何廢棄或變更之聲明，(二)上訴理由（民事訴訟法第四
    百四十一條第一項第三款、第四款），提出於第一審法院。
四、因財產權而起訴之案件，其向第二審法院上訴，應依民事訴
    訟法第七十七條之十六、第七十七條之十三之規定，預納裁
    判費，本件上訴人提起上訴，自應依法繳納上訴裁判費，關
    於上訴裁判費計算式為新臺幣十萬元以下部分為一千五百元
    、逾十萬元至一百萬元部分為每萬元一百六十五元、逾一百
    萬元至一千萬元部分為每萬元一百四十八點五元，逾一千萬
    元至一億元部分為每萬元一百三十二元（其畸零之數不滿萬
    元，以萬元計算）。
中　　華　　民　　國　　94　　年　　7 　　月　　1 　　日
                                  法院書記官
